臺灣臺中地方法院民事判決
                                      111年度中簡字第2419號
原      告  李玲珠
訴訟代理人  王聖傑  律師
            蔡復吉  律師
被      告  藍惠瑩


上列當事人間請求損害賠償事件，於民國111年9月14日言詞辯論
終結，本院判決如下：
    主      文
被告應給付原告新台幣肆拾陸萬陸仟貳佰元及自民國一一一年八
月九日起至清償日止，按年息百分之五計算之利息。
訴訟費用新台幣伍仟零柒拾元由被告負擔。
本判決得假執行。
    事實及理由
一、原告主張：被告基於幫助詐欺取財之犯意，在不詳時地、以
    不詳方式將自己申辦之國泰世華商業銀行000-000000000000
    號帳戶提供給詐騙集團使用，該詐騙集團成員即意圖為自己
    或他人不法之所有，共同基於詐欺取財之犯意聯絡，於民國
    民國109年8月間某時，先由不詳身分自稱「黃登全」之集團
    成員招攬進場遊玩「澳門威尼斯人」線上博弈遊戲，並對原
    告佯稱：應大量投入本金，可以贏得豐厚賭金等語。待原告
    進場後並贏得賭金後再分別由不詳身分自稱「澳門威尼斯人
    遊戲平台人員」之人、不詳身分自稱「王富春」之人及不詳
    身分自稱「陳生」之人對原告佯稱需要付費用漂白賭金，方
    能取得贏得之賭金以及已匯出之本金等語，致原告陷於錯誤
    ，於109年11月26日，匯款新台幣（下同）46萬6200元至被
    告所交付之上開銀行帳戶。因認被告涉犯刑法第30條第1項
    、第339條第1項之幫助詐欺取財罪嫌。被告上開行為遭台灣
    台中地方檢察署以涉犯幫助刑法第339條第1項詐欺取罪以被
    告前已提供同一帳戶資料予詐騙集團使用，致其他被害人受
    騙，業經鈞院110年度金訴字第1000號以被告涉犯幫助刑法
    第339條第1項詐欺取罪及幫助洗錢防治法第14條第1項之罪
    （註：從一重以幫助洗錢防治法處斷）判處被告有期徒刑5
    月及併科罰金3萬元確定為由，應受上開判決既判力所及而
    以110年度偵字第37054號為不起訴處分確定，然此仍無礙於
    被告上開之犯行 。爰依民法第184條第1項後段、第2項及第
    185條共同侵權行為之規定，請求被告賠償上開原告所受之
    損失。訴之聲明：被告應給付原告46萬6200元及自民事起訴
    狀繕本送達之翌日起至清償日止按年息5%計算之利息。
二、原告主張之上開事實，已為台灣台中地方檢察署110年度偵
    字第37054號為不起訴處分書及本院110年度金訴字第1000號
    刑事判決所認定，亦經本院調閱上開刑事卷無訛。並有原告
　　提出卷附之匯款申請書(兼取款憑條)乙紙可稽(卷第21頁)。
　　被告對於上開事實並不爭執，然以伊亦係被害人，並不知道
    對方是詐騙集團等語為辯。
三、惟查，金融帳戶為個人理財工具，亦攸關個人財產權益保障
    ，其專有性甚高，除非本人或與本人具密切親誼關係，或符
    合社會經驗之合法情形者，難認有何正當事由可交付予他人
    ，稍具通常社會歷練與經驗法則之一般人，亦均應有妥為保
    管、防止被他人冒用之認知，縱偶有特殊情況須將金融帳戶
    資料交付他人者，亦應與該收受者具相當之信賴關係，或會
    謹慎瞭解查證其用途，再行提供使用，實無任意交付予他人
    使用之理，若遇他人以違背事理之藉口要求提供帳戶，或將
    帳戶內來路不明之匯入款項轉匯至他人銀行帳戶，乃屬違反
    一般人日常生活經驗與常情之事，對此類要求，一般人定會
    深入了解其用途、原因，確認未涉及不法之事，始有可能為
    之，是若遇刻意將款項匯入他人帳戶，再委由他人代為提領
    及轉匯款項之情形，就該帳戶內款項可能係詐欺犯罪所得等
    不法來源，應當有合理之預見。近年以來，提供帳戶容易淪
    為犯罪工具，已為社會大眾所認知，政府亦履履廣為宣傅教
    育，被告就其所為上開行為，竟稱不知對方詳細資料，並收
    有對價，此其中存有非正常之用途，當為被告所能預見，是
    被告泛稱其亦係被害人，不知係參與犯罪云云，洵非足採。
    原告主張之上開事實，自堪可信為真實。
四、按因故意或過失，不法侵害他人之權利者，負損害賠償責任
    。故意以背於善良風俗之方法，加損害於他人者亦同。違反
    保護他人之法律，致生損害於他人者，負賠償責任，民法第
    184條第1項前段、後段、第2項，分別定有明文。第1項前、
    後兩段為相異之侵權行為類型。關於保護之法益，前段為權
    利，後段為一般法益。關於主觀責任，前者以故意過失為已
    足，後者則限制須故意以背於善良風俗之方法加損害於他人
    ，兩者要件有別，請求權基礎相異，訴訟標的自屬不同（最
    高法法院80年度台上字第3760號判決要旨參照）。此即民法
    第184條規定係調和「行為自由」和「保護的權益」此兩個
    基本利益，區別不同的權益的保護，而組成侵權行為責任體
    系。被侵害者係他人權利時，只要加害人具有故意或過失，
    即應依民法第184條第1項前段負損害賠償責任。其被侵害者
    ，非屬權利時，須加害行為係出於故意背於善良風俗方法（
    第184條第1項後段），或違反保護他人之法律（第184條第2
    項）時，被害人始得請求損害賠償。易言之，民法第184條
    第1項前段所保護的，限於權利，不及一般財產上之利益 （
    純粹財產上損害、純粹經濟上損失）。一般財產上利益僅能
    依民法第184條第1項後段規定或第2項受到保護。次按，民
    法第185條「數人共同不法侵害他人之權利者，連帶負損害
    賠償責任﹔不能知其中孰為加害人者，亦同。造意人及幫助
    人，視為共同行為人。」計有4個類型之共同侵權行為【即
    民法第185條第1項前段「即狹義共同侵權行為」，包括主觀
    （意思聯絡）共同加害行為（使加害人就可能的因果關係負
    責）、客觀行為關連共同加害行為（司法院66年例變字第1
    號）（須具共同因果關係）、後段（共同危險行為，擇一因
    果關係）、第2項（造意人與幫助人之共同侵權行為）】，
    該不同類型之共同侵權行為規定要件不同、功能有別。就民
    法第185條第2項所規範之共同侵權行為而言，所稱造意及幫
    助相當於刑法上的教唆及幫助。換言之，造意人者，指教唆
    他人使生為侵權行為決意之人；幫助人者，指予他人以助力
    ，使他人易於為侵權行為之人，其助力包括精神及物質在內
    。本件原告所請求遭被告詐欺之40萬元，核其性質原告係受
    有純粹財產上損害（純粹經濟上損失），而詐欺原告之詐騙
    集團成員既係以詐欺之方法致原告受有上開損財產上損害，
    則顯係以背於善良風俗之方法加損害於原告，被告則為幫助
    該詐欺行為，已如前述，是被告依前開184條第1項後段、第
    2項、第185條第2項共同侵權行為之規定，即應就此對原告
    負有損害賠償之責。
五、次按，連帶債務之債權人，得對於債務人中之一人或數人或
    其全體，同時或先後請求全部或一部之給付。連帶債務未全
    部履行前，全體債務人仍負連帶責任。為民法第273條所明
    定。本件被告既應依民法第185條第2項規定，與詐騙集團成
    員負連帶負損害賠償責任，則依上開規定，原告自可得向被
    告請求上開其所騙所受之46萬6200元之損失甚明。是原告本
    於上開（四）所述之規定，對被告請求賠償上開金額46萬62
    00元及自起訴狀繕本送達之翌日（即111年8月9日）起至清
    償日止，按年息5%計算之法定遲延利息，洵屬適法，為有理
    由，應予准許，爰為判決如主文第1項所示。
六、本件係就民事訴訟法第427條第1項訴訟適用簡易程序所為被
    告敗訴之判決，故依同法第389條第1項第3款之規定，自應
    依職權宣告假執行。
七、本件訴訟費用額確定為1,550元（即裁判費1,550元），由敗
    訴之被告負擔。　　
八、據上論結，本件原告之訴為有理由，依民事訴訟法第78條、
    第389條第1項第3款，判決如主文。
中　　華　　民　　國　　111  　年 　 9  　月　　21    日
                      臺灣臺中地方法院臺中簡易庭
                                  法　官　陳添喜
以上正本係照原本作成。
如不服本判決，應於送達後20日內，向本院提出上訴狀並表明上
訴理由，如於本判決宣示後送達前提起上訴者，應於判決送達後
20日內補提上訴理由書（須附繕本）。如委任律師提起上訴者，
應一併繳納上訴審裁判費。
中　　華　　民　　國　　111  　年 　 9  　月　　21    日
                                  書記官　黃舜民